臺灣高等法院刑事判決　　　　　　　　96年度上易字第1778號
上　訴　人
即　被　告　甲○○
上列上訴人因毒品危害防制條例案件，不服臺灣板橋地方法院96
年度易字第1112號，中華民國96年6月8日第一審判決（起訴案號
：臺灣板橋地方法院檢察署96年度毒偵字第1352號、第1561號）
，提起上訴，本院判決如下：
    主  文
原判決撤銷。
甲○○施用第二級毒品，處有期徒刑肆月，減為有期徒刑貳月，
如易科罰金，以新臺幣壹仟元折算壹日，扣案之吸食器壹個、玻
璃球貳個，均沒收之。又施用第二級毒品，處有期徒刑肆月，減
為有期徒刑貳月，如易科罰金，以新臺幣壹仟元折算壹日，扣案
之玻璃球壹個，沒收之。應執行有期徒刑月，如易科罰金，以
新臺幣壹仟元折算壹日，扣案之吸食器壹個、玻璃球個，均沒
收之。
    事  實
一、甲○○前於民國九十四年九月間因施用毒品案件，經依臺灣
    板橋地方法院九十四年度毒聲字第一九五一號裁定送勒戒處
    所觀察、勒戒後，認有繼續施用毒品之傾向，再經同法院以
    九十四年度毒聲字第二四二二號裁定令入戒治處所施以強制
    戒治，因強制戒治成效評估合格，已無繼續戒治之必要於九
    十五年八月十一日釋放出所，並經臺灣板橋地方法院檢察署
    檢察官於九十五年八月二十四日以九十五年度戒毒偵字第三
    一五號為不起訴處分確定。詎猶不思悔改，於強制戒治執行
    完畢釋放後五年內，於九十六年二月五日凌晨一時許，在臺
    北縣板橋市○○路九十三巷五號三樓住處，將安非他命置放
    在吸食器內燒烤之方式，施用安非他命一次，經警於同年二
    月六日凌晨零時三十分許，在上址住處查獲，並扣得甲○○
    所有供施用毒品使用之吸食器一個、玻璃球二個。甲○○又
    另行起意，於九十六年二月六日下午不詳時間，在上址住處
    ，以同一方式施用安非他命一次，嗣經警於九十六年二月八
    日下午四時三十分許，在上址住處查獲，並扣得甲○○所有
    供施用毒品使用之玻璃球一個。
二、案經臺北市政府警察局大安分局、臺北縣政府警察局海山分
    局移送臺灣板橋地方法院檢察署檢察官偵查起訴。
    理  由
一、本件上訴人即被告甲○○所犯之罪，其法定刑為三年以下有
    期徒刑，非死刑、無期徒刑或最輕本刑有期徒刑三年以上之
    罪，亦非高等法院管轄第一審案件，且於原審準備程序進行
    中，被告先就被訴事實為有罪之陳述，經告知被告簡式審判
    程序之旨，並聽取檢察官、被告之意見後，原審合議庭裁定
    由受命法官進行簡式審判程序，是本件之證據調查，依刑事
    訴訟法第二百七十三條之二規定，不受同法第一百五十九條
    第一項、第一百六十一條之二、第一百六十一條之三、第一
    百六十三條之一及第一百六十四條至第一百七十條規定之限
    制，合先敘明。
二、前揭事實，業據被告甲○○於警詢、偵查及原審審理時自白
    不諱。被告先後二次為警查獲時所採之尿液，經以ＥＩＡ酵
    素免疫分析法初驗、ＧＣ／ＭＳ氣相層析質譜儀法確認複驗
    後，均呈安非他命類之陽性反應，有台灣尖端先進生技醫藥
    股份有限公司九十六年二月十四日濫用藥物檢驗報告書、台
    灣檢驗科技股份有限公司九十六年三月十六日濫用藥物尿液
    檢驗報告書各一紙在卷足稽（第一三五二號偵卷五六頁，第
    一五六一號偵卷六八頁）；並有扣案供被告施用毒品所用之
    吸食器一個、玻璃球三個等物可資佐證，堪認被告之自白兼
    具任意性與真實性，堪以採信。被告前於九十四年九月間因
    施用毒品案件，經依臺灣板橋地方法院九十四年度毒聲字第
    一九五一號裁定送勒戒處所觀察、勒戒後，認有繼續施用毒
    品之傾向，再經同法院以九十四年度毒聲字第二四二二號裁
    定令入戒治處所施以強制戒治，因強制戒治成效評估合格，
    已無繼續戒治之必要於九十五年八月十一日釋放出所，並經
    臺灣板橋地方法院檢察署檢察官於九十五年八月二十四日以
    九十五年度戒毒偵字第三一五號為不起訴處分確定等情，有
    本院被告前案紀錄表、在監在押全國紀錄表及處分書等件附
    卷足考。被告經強制戒治執行完畢釋放後五年內再犯上開二
    罪，應依法追訴處罰。綜上所述，本件事證明確，被告犯行
    洵堪認定。
三、論罪理由：
  (一)按刑法修正條文於九十四年二月二日經總統公布，並自九十
    五年七月一日起施行，其中原刑法第五十六條之連續犯規定
    業經刪除，即修正後之刑法已無連續犯得論以裁判上一罪之
    情形。依刑法第五十六條修正理由之說明，謂「對繼續犯同
    一罪名之罪者，均適用連續犯之規定論處，不無鼓勵犯罪之
    嫌，亦使國家刑罰權之行使發生不合理之現象」「基於連續
    犯原為數罪之本質及刑罰公平原則之考量，爰刪除有關連續
    犯之規定」等語，即係將本應各自獨立評價之數罪，回歸本
    來就應賦予複數法律效果之原貌。因此，就刑法修正施行後
    多次施用毒品之犯行，採一罪一罰，始符合立法本旨。被告
    於刑法修正施行前連續施用毒品部分，應依刑法第二條第一
    項之規定，適用修正前連續犯之規定論以一罪；刑法修正施
    行後之多次施用犯行，除符合接續犯之要件外，則應一罪一
    罰，再就刑法修正施行後之數罪，與修正前依連續犯規定所
    論之一罪，數罪併罰，合併定其應執行之刑（最高法院九十
    六年八月二十一日九十六年度第九次刑事庭會議決議意旨參
    照）。故而於刑法修正施行後之多次施用毒品之犯行，除依
    具體個案情節判斷符合接續犯之情形外，應依一罪一罰予以
    數罪併罰論處。
  (二)核被告所為，均係犯毒品危害防制條例第十條第二項之施用
    第二級毒品罪。被告施用前後持有第二級毒品之低度行為，
    為施用之高度行為所吸收，不另論罪。其先後二次施用第二
    級毒品犯行，犯意各別，應分論併罰。末以稽之被告於九十
    六年二月六日凌晨零時三十分許遭警查獲，經檢察官訊問諭
    知具保釋放後，於同年二月六日下午再為施用安非他命，其
    行為難謂係基於接續同年二月五日凌晨一時許施用毒品之犯
    意為之，不符合接續犯之要件，起訴意旨認係接續犯之一罪
    關係，尚有未洽，併予敘明。
四、原判決撤銷及科刑理由：
  (一)原審經審理結果，為被告論罪科刑之判決，固非全屬無見。
    惟查，(1)原判決未及審酌最高法院九十六年八月二十一日九
    十六年度第九次刑事庭會議決議之見解，而逕為集合犯一罪
    之論述，自非允洽；(2)檢察官移送原審法院併案審理部分，
    未經起訴且非本案起訴效力所及（詳後五所述），自不得併
    予審究，原審未察併予審理論罪，自有未受請求事項予以判
    決之違法；(3)中華民國九十六年罪犯減刑條例經總統於九十
    六年七月四日公佈，依該條例第十六條規定，並自九十六年
    七月十六日生效，原審未及審酌適用，同非適法。被告提起
    上訴，空言聲明不服，雖無理由，惟原判決既有可議，自應
    由本院予以撤銷改判。
  (二)爰審酌被告屢次施用毒品，且經觀察勒戒及強制戒治後，仍
    無法斷絕惡習，顯見不知深自反省，意志力薄弱，兼衡其犯
    後尚能坦承犯行及其智識程度、生活狀況等一切情狀，分別
    量處如主文第二項所示之刑。又被告所犯上開二罪，犯罪時
    間均係在中華民國九十六年四月二十四日以前，而所犯之罪
    均合於中華民國九十六年罪犯減刑條例之減刑條件，爰依法
    分別減其宣告刑二分之一，並均諭知易科罰金之折算標準，
    暨定應執行之刑及諭知易科罰金之折算標準，以資懲儆。末
    查，扣案之吸食器一個、玻璃球二個，暨玻璃球一個等物，
    則係被告所有分別供施用毒品所用之物，業據被告供承在卷
    ，爰均依刑法第三十八條第一項第二款之規定，分別諭知沒
    收。
五、檢察官移送原審併案審理意旨（臺灣板橋地方法院地方法院
    檢察署九十六年度毒偵字第三二八六號）略以：被告甲○○
    於九十六年二月底某日，在其位於臺北縣板橋市○○路九十
    三巷五號三樓之住處施用第二級毒品安非他命，嗣為警於同
    年三月二日採尿查獲等情，因認被告另涉有毒品危害防制條
    例第十條第二項罪嫌，與前揭起訴犯行有習慣犯之裁判上一
    罪關係等語。依前揭三(一)之說明，於刑法修正施行後之多次
    施用毒品之犯行，除依具體個案情節判斷符合接續犯之情形
    外，應依一罪一罰予以數罪併罰論處。查本案被告施用毒品
    安非他命之時間分別為九十六年二月五日及同年二月六日，
    已如前述；而移送併辦部分，被告遭查獲施用安非他命之時
    間則為九十六年二月底某日，時間相距長達二十餘日，被告
    於原審又供稱「並非每日施用安非他命，約二、三日施用一
    次」（原審卷二六頁），此外又查無任何確切證據足以證明
    被告確實因施用毒品具備成癮性而在上開期間內基於接續犯
    意施用毒品，自不容僅憑被告於本案犯罪之後，又經查獲有
    施用毒品犯行，即遽行認定與本案查獲之施用毒品犯行有接
    續犯之關係可言。綜上所述，移送原審併案審理部分與本案
    經起訴部分並無接續犯之一罪關係可言，自非起訴效力所及
    ，本院不得一併審判，應退由檢察官另行偵結，併此指明。
六、被告甲○○經合法傳喚無正當理由不到庭，爰不待其陳述逕
    行判決。
據上論斷，應依刑事訴訟法第三百七十一條、第三百六十九條第
一項前段、第三百六十四條、第二百九十九條第一項前段，毒品
危害防制條例第十條第二項，刑法第十一條前段、第四十一條第
一項前段、第二項、第五十一條第五款、第三十八條第一項第二
款，中華民國九十六年罪犯減刑條例第二條第一項第三款、第七
條、第九條、第十條第一項，判決如主文。
本案經檢察官王壬貴到庭執行職務。
中　　華　　民　　國　　96　　年　　9 　　月　　28　　日
　　　　　　　　　刑事第十八庭審判長法　官  溫耀源
　　　　　　　　　　　　　　　　　  法　官  周政達
　　　　　　　　　　　　　　　　　  法　官  段景榕
以上正本證明與原本無異。
不得上訴。
                                    書記官  陳靜姿
中　　華　　民　　國　　96　　年　　9 　　月　　28　　日
附錄：本案論罪科刑法條全文
毒品危害防制條例第10條第2項
施用第二級毒品者，處 3 年以下有期徒刑。
